【裁判字號】    98,易,1046
【裁判日期】    981118
【裁判案由】    詐欺
【裁判全文】
臺灣高雄地方法院刑事判決              98年度易字第1046號
公  訴  人  臺灣高雄地方法院檢察署檢察官
被      告  乙○○
上列被告因詐欺案件，經檢察官提起公訴（98年度偵緝字第1533
號），本院判決如下：
    主    文
乙○○幫助犯詐欺取財罪，處拘役伍拾日，如易科罰金，以新臺
幣壹仟元折算壹日。緩刑貳年。
    事    實
一、乙○○可預見一般取得他人金融帳戶使用之行徑，常與財產
    犯罪有密切之關聯，亦可預見向其借用帳戶之不詳姓名年籍
    人士取得其帳戶存摺、提款卡及提款密碼之目的，係為掩飾
    不法犯行，避免有偵查犯罪權限之執法人員循線查緝，以確
    保犯罪所得之不法利益，並掩人耳目，竟仍以縱使有人以其
    金融帳戶作為詐欺取財之犯罪工具，亦不違背其本意之幫助
    詐欺犯意，於民國（下同）97年11月20日至同年12月15日間
    之某時，在不詳地點，將其於93年3 月間向台北富邦銀行所
    申用之帳戶（帳號：000-000-000000）之存摺、提款卡及密
    碼，提供予不詳姓名年籍之成年人及其所參與之詐欺集團使
    用。嗣該詐欺集團成員意圖為自己不法之所有，於97年12月
    15日23時許，透過網路MSN 即時通，向甲○○佯稱因缺錢有
    兼職做援交云云，致甲○○陷於錯誤，依其指示於同日23時
    47分許，匯款新台幣（下同）3000元至乙○○台北富邦銀行
    帳戶內。嗣甲○○發現受騙，報警循線查獲，始悉上情。
二、案經甲○○告訴由台北市政府警察局南港分局移送臺灣士林
    地方法院檢察署呈請臺灣高等法院檢察署令轉臺灣高雄地方
    法院檢察署檢察官偵查起訴。
    理    由
一、證據能力部分：
    本判決理由所援用之證據資料（含供述證據及非供述證據）
    ，被告、公訴人於本院言詞辯論終結前，均表示同意作為證
    據（參本院1 卷第17頁），本院審酌上開證據之作成，並無
    違法或不當情形，且與本案待證事實相關，適當作為證據，
    依刑事訴訟法第159 條之5 第1 項規定，認有證據能力。
二、訊據被告坦承於93年3 月間，向台北富邦銀行申設帳戶，持
    有存摺、提款卡及密碼，惟矢口否認有何幫助詐欺犯行，辯
    稱：伊帳戶存摺、提款卡、密碼，是在97年12月底搬家時遺
    失，伊98年7 月1 日地檢署偵查後回去看，才知道存放之包
    包不見了，伊未將帳戶資料提供他人詐欺云云。惟查：
  (一)上揭犯罪事實，業經證人即被害人甲○○於警詢證述綦詳，
    並有被告上揭台北富邦銀行台北101 分行98年1 月12日第98
    0689003 號函附該帳戶之開戶基本資料、各類存款歷史交易
    對帳單、中國信託商業銀行匯款收據、台北市政府警察局南
    港分局玉成派出所受理詐騙帳戶通報警示簡便格式表、受理
    刑事案件報案三聯單、內政部警政署反詐騙諮詢專線紀錄表
    、台灣士林地方法院檢察署辦案公務電話紀錄表各1 份在卷
    可稽（參偵1 卷第7 至14、15至29、36頁）。足見被害人甲
    ○○所稱遭人詐騙匯款，且被告上開帳戶已遭不法份子作為
    詐騙匯款之帳戶使用，確屬實情。
  (二)被告雖以上開情詞置辯。然被告初於98年7 月1 日偵訊中辯
    稱：上開帳戶存摺還在伊這裡，但提款卡遺失，伊上禮拜才
    知道提款卡遺失，伊也忘記密碼幾號，因96年9 月離職以後
    ，就沒有使用這個帳戶云云（參偵3 卷第22頁）；繼於偵訊
    中辯稱：上開帳戶存摺、提款卡於97年12月29、30日搬家時
    掉了，從（台北縣）中和搬到三重，98年6 月間才發現遺失
    該帳戶資料，許多銀行存摺、提款卡都不見，金融卡密碼是
    「106 ×××69」，該銀行交易明細97年11月20日轉進1 筆
    8000元，伊不確定朋友是從哪個銀行轉來云云（參偵3 卷第
    30至32頁）；復於本院審理時辯稱：伊從93年至96年間在台
    北101 大樓內某餐廳工作，中間有幾次使用該帳戶轉帳；96
    年9 月離職後，就沒有頻繁使用該帳戶，且存摺、提款卡都
    放在一起，在今（98）年7 月底才發現提款卡遺失，沒有辦
    法確定遺失地點云云（參本院2 卷第15頁）。是被告關於上
    開帳戶存摺、提款卡是否一起遺失、提款卡及密碼何時遺失
    、何時才發現遺失、在何處遺失等節，供詞前後矛盾。再被
    告於偵訊辯稱：96年9 月離職後即沒有使用上開帳戶云云，
    然其上開帳戶97年11月20日有從國泰世華銀行轉入8000元，
    並於同日旋即提款8000元，直至97年12月15日由被害人匯入
    3000元，致上開帳戶餘額從97年11月20日原本僅剩3 元（另
    加利息1 元為4 元），突然增至3004元（隨即遭凍結帳戶）
    ，有被告上開帳戶交易明細表在卷可佐（參偵1 卷第29頁，
    本院2 卷第23頁）。顯見被告於97年11月20日以前仍使用上
    開帳戶，對該帳戶亦非疏無管理。被告雖辯稱因搬家致多家
    金融帳戶資料遺失，然金融帳戶資料為個人重要物件，如其
    工作、謀職、生活繳費及週轉等，通常需要金融帳戶配合存
    提款、轉帳，衡諸常情，若同時遺失多家金融帳戶存摺、提
    款卡及密碼，當不至毫不在意。被告竟未向台北富邦等多家
    銀行辦理掛失止付，亦未向警察機關報案遺失，顯與社會一
    般常理不符，是被告當係於97年11月20日至同年12月15日間
    某時，將其上開帳戶資料提供予他人無訛。
  (三)又金融帳戶為個人之理財工具，自政府開放金融業申請設立
    後，金融機構大量增加，一般民眾皆可以存入最低開戶金額
    之方式自由申請開設金融帳戶，並無任何特殊之限制，因此
    一般人申請存款帳戶極為容易而便利，且得同時在不同金融
    機構申請多數帳戶使用，並無使用他人帳戶之必要，此為一
    般日常生活熟知之常識，故除非充作犯罪使用，並藉此躲避
    警方追緝，通常使用之存款帳戶，並無向他人借用、租用或
    購買帳戶存摺、金融卡及密碼之必要，亦應為一般生活所應
    有之認知。何況，金融存款帳戶攸關存戶個人財產權益，專
    屬性甚高，衡諸常理，若非與本人有密切關係，不可能提供
    個人帳戶供他人使用，縱有交付個人帳戶予他人使用之特殊
    情形，亦必會瞭解他人使用帳戶之目的始行提供，參以坊間
    報章雜誌、新聞及廣播媒體，對於以簡訊、電話等方式通知
    中獎、退稅、援交等類似之不法詐騙方法，及不法份子經常
    收購他人存款帳戶，以隱匿渠等詐欺取財犯罪之不法行徑，
    規避檢警等執法人員之查緝，類此社會上層出不窮案件，亦
    迭經報導及再三批露，被告乃心智健全之成年人，自能預見
    如其所有上開帳戶資料提供他人，有可能遭他人利用為與財
    產有關之犯罪工具，竟仍提供給他人使用，足認被告確有幫
    助他人實施詐欺犯罪之不確定故意甚明。綜上所述，被告上
    開所辯，為犯後飾卸之詞，不足採信，本案事證明確，被告
    確有幫助詐欺之犯行，洵堪認定，應予依法論罪科。
三、按刑法上之幫助犯，係對於犯罪與正犯有共同之認識，而以
    幫助之意思，對於正犯資以助力，而未參與實施犯罪之行為
    者而言。如係出於幫助之意思提供助力，未參與實施犯罪構
    成要件之行為，即屬幫助犯，而非共同正犯。本案被告基於
    幫助之不確定故意，提供其銀行帳戶提款卡及密碼給他人，
    雖使不法份子得基於詐欺之犯意，向被害人詐取財物，並以
    所提供帳戶資料供作指定匯款之帳戶，規避檢警機關之追緝
    ，遂行詐欺取財之犯行，然被告提供帳戶資料供人使用，並
    不等同向被害人施以欺罔之詐術行為，亦無證據證明被告有
    參與詐欺取財之構成要件行為，衡諸前揭說明，自應論以幫
    助犯。核被告所為，係犯刑法第30條第1 項、第339 條第1
    項之幫助詐欺取財罪。被告係幫助犯，衡諸犯罪情節，依刑
    法第30條第2 項規定，按正犯之刑減輕之。爰審酌被告明知
    詐騙行為猖獗，仍交付其帳戶資料予他人，提供詐騙集團成
    員使用，使被害人受有財產損害3000元，造成國家查緝犯罪
    之困難，影響社會治安及金融秩序，犯後否認犯行，實非可
    取。惟念其前未曾犯罪，有臺灣高等法院被告前案紀錄表在
    卷可參，素行尚可，且上開帳戶經台北富邦銀行凍結後，業
    經被害人甲○○於98年10月27日領回，實質損失已回復，暨
    犯罪動機、目的、手段、生活狀況等一切情狀，量處如主文
    所示之刑，並諭知如易科罰金之折算標準，以資懲儆。
四、末查，被告前未曾受有期徒刑之宣告，此有臺灣高等法院被
    告前案紀錄表在卷可查，其經此次警偵審論罪及科刑後，當
    知所警惕，信無再犯之虞，本院因認上開所宣告之刑，以暫
    不執行為適當，併宣告緩刑2 年，以勵自新。
據上論結，應依刑事訴訟法第299 條第1 項前段，刑法第30條、
第339 條第1 項、第41條第1 項前段、第74條第1 項第1 款，刑
法施行法第1 條之1 ，判決如主文。
本案經檢察官丙○○到庭執行職務。
中    華    民    國    98    年    11    月    18    日
                  刑事第二庭  審判長法  官  吳進寶
                                    法  官  羅立德
                                    法  官  李昆南
以上正本證明與原本無異。
如不服本判決應於收受判決後10日內向本院提出上訴書狀，並應
敘述具體理由。其未敘述上訴理由者，應於上訴期間屆滿後20日
內向本院補提理由書(均須按他造當事人之人數附繕本)「切勿逕
送上級法院」。
中    華    民    國    98    年    11    月    18    日
                                    書記官  黃美玲
附錄本判決論罪之法條：
刑法第339條第1項
意圖為自己或他人不法之所有，以詐術使人將本人或第三人之物
交付者，處5 年以下有期徒刑、拘役或科或併科1000元以下罰金
。


司法院資訊處製作；財團法人民間司法改革基金會備份。
